臺灣嘉義地方法院民事判決
111年度朴簡字第131號
原      告  均和資產管理股份有限公司

法定代理人  朱祐宗  
訴訟代理人  黃楠傑  

            陳怡穎  
被      告  黃孫淵  

            黃秀琪  
上列當事人間請求撤銷贈與行為等事件，本院於民國111年8月17
日言詞辯論終結，判決如下：
    主  文
被告黃孫淵、黃秀琪就附表所示不動產，於110年3月5日所為之
贈與債權行為，及於110年3月29日所為之所有權移轉登記物權行
為，應均予撤銷。
被告黃秀琪應將前項不動產以贈與為原因，於110年3月29日所為
之所有權移轉登記予以塗銷。
訴訟費用新台幣（下同）1,330元由被告負擔。
    事實及理由
一、原告主張：被告黃孫淵前邀同訴外人陳阿理於84年3月15日
    向新光人壽保險股份有限公司(下稱新光公司)借款360萬元
    ，被告黃孫淵、訴外人陳阿理均未依約還款，新光公司遂向
    本院聲請強制執行將被告黃孫淵名下財產進行拍賣，然新光
    公司尚有債權464,625元及利息(下稱系爭債權)未受清償，
    嗣新光公司將系爭債權讓與新榮資產管理股份有限公司，新
    榮資產管理股份有限公司再將系爭債權讓與馨琳揚企管顧問
    有限公司，馨琳揚企管顧問有限公司再於106年2月20日將系
    爭債權讓與原告，嗣經原告查調被告黃孫淵之財產資料，始
    知如附表所示不動產(下稱系爭不動產)本為被告黃孫淵所有
    ，其為躲避名下財產遭強制執行，竟將系爭不動產以贈與為
    原因，於110年3月29日移轉登記不動產為被告黃秀琪所有，
    被告黃孫淵於移轉系爭不動產前已積欠原告債務未清償，其
    明知自身負債無力清償之情況下，卻仍為該移轉行為，致原
    告之債權不能受償，顯見被告間無償移轉所有權行為已損害
    原告之債權，爰依民法第244 條第1 項及第4 項之規定，訴
    請撤銷被告間之無償行為及所有權移轉行為，請求塗銷所有
    權移轉登記等語。並聲明：（一）被告黃孫淵、黃秀琪就系
    爭不動產，於110年3月5日以贈與名義所為之債權行為及於1
    10年3月29日所有權移轉登記之物權行為，應予撤銷。（二
    ）被告黃秀琪應將系爭不動產以贈與為原因，於110年3月29
    日所為之所有權移轉登記予以塗銷。　
二、被告均以：對於本件原告之請求無意見。
三、本院之判斷：　　
(一)原告主張前揭事實，業據提出住宅貸款借據、本院執行處87
    年司執字第5671號債權額計算書分配表、臺灣臺南地方法院
    107年度司執字第101963號債權憑證、債權讓與證明書、109
    年度綜合所得稅各類所得資料清單、全國財產稅總歸戶財產
    查詢清單及土地登記第一類謄本等(參本院卷第17至41頁、
    第103至113頁)及本院依職權調閱嘉義縣朴子地政事務所111
    年7月19日朴地登字第1110005693號函附土地登記申請書、
    贈與稅免稅證明書、土地所有權狀等(參本院卷第97至249頁
    )足證，且為被告所不爭執，堪認原告上開主張為真實。
(二)按債務人所為之無償行為，有害及債權者，債權人得聲請法
    院撤銷之；又債權人依第1 項或第2 項之規定聲請法院撤銷
    時，得並聲請命受益人或轉得人回復原狀，民法第244條第1
     項及第4項前段分別定有明文。而債權人之債權，因債務人
    之行為，致有履行不能或困難之情形者，即應認為有損害於
    債權人之權利；且債權人撤銷債務人所為之無償行為者，債
    務人之法律行為，無論為債權行為抑為物權行為，均非所問
    （最高法院45年台上字第1316號、42年台上字第323 號判例
    意旨參照）。
(三)經查，被告黃孫淵於移轉登記系爭不動產前，其已積欠原告
    上開債務未清償，如前所述，且被告黃孫淵於110年間所得
    為0元，其名下財產為土地1筆，依照公告現值計算該土地價
    值僅為22,915元，亦經本院調取其110年度之稅務電子閘門
    財產所得調件明細表核閱無誤，堪認被告黃孫淵於移轉系爭
    不動產後，業已陷於財產不足以清償債務之困難，確實無法
    清償所欠原告之債務，揆諸上述規定，其將系爭不動產贈與
    並登記予被告黃秀琪所有，確已積極減少財產，而致原告上
    揭債權不能受償，或增加行使上之困難，而有害於原告甚明
    。因此，原告基於債權人之地位，依民法第244 條第1 項、
    第4 項之規定，訴請撤銷被告間就系爭不動產所為贈與及所
    有權移轉行為，並請求被告黃秀琪塗銷系爭不動產之所有權
    移轉登記，自屬有據。
四、綜上所述，原告依照民法第244條第1項、第4項等法律關係
    ，請求撤銷被告黃孫淵與被告黃秀琪間就系爭不動產無償贈
    與之債權行為及所有權移轉之物權行為，並聲請命被告黃秀
    琪將系爭不動產所有權移轉登記塗銷並回復登記為被告黃孫
    淵所有，為有理由，應予准許。　　　　　　
五、本件事證已臻明確，兩造其餘攻擊防禦方法及所提證據，於
    判決結果不生影響，爰不一一論列，併此敘明。
六、訴訟費用負擔之依據：民事訴訟法第78條、第85條第1項。
中　　華　　民　　國　　111 　年　　8 　　月　　31　　日
                          臺灣嘉義地方法院朴子簡易庭
                                  法　官　陳思睿
以上正本係照原本作成。
如對本判決上訴，須於判決送達後20日內向本庭（嘉義市文化路
308之1號）提出上訴狀（均須按他造當事人之人數附繕本）。如
委任律師提起上訴者，應一併繳納上訴審裁判費。
中　　華　　民　　國　　111 　年　　8 　　月　　31　　日
                                  書記官  周瑞楠
附表：
編號 類別          坐落地段 面積(平方公尺) 權利範圍 1 土地 嘉義縣○○鄉○○段000地號 33.9 1/504 2 土地 嘉義縣○○鄉○○段000地號 3,958.75 1/504 3 土地 嘉義縣○○鄉○○段000地號 722.37 1/504 4 土地 嘉義縣○○鄉○○段000地號 4,843.66 1/504 5 土地 嘉義縣○○鄉○○段000地號 83.85 1/504 6 土地 嘉義縣○○鄉○○段000地號 55.89 1/504